最高法院刑事判決　　　　　　　　　　　　　　　九十一年度台上字第一六四七號
　　上　訴　人　甲○○
右上訴人因違反毒品危害防制條例等罪案件，不服台灣高等法院台南分院中華民國九
十年十二月二十七日第二審更審判決（九十年度上更(一)字第五三三號，起訴案號：台
灣雲林地方法院檢察署八十六年度偵字第四九一二號、八十七年度偵字第一七四九號
、第二一０一號、第二一八四號、第二二五九號、第二三九六號），提起上訴，本院
判決如左：
    主  文
原判決撤銷，發回台灣高等法院台南分院。
    理  由
本件原判決認定上訴人甲○○有其事實欄所載之連續販賣毒品海洛因予林銀娟、蔡西
祥，又另行起意有其事實欄所載之連續販賣安非他命予何清泉、林銀娟、蔡西祥、紀
登煌等人，為警查獲，因而撤銷第一審關於販賣毒品海洛因部分之判決，改判仍論處
上訴人共同連續販賣毒品罪刑（累犯，判處無期徒刑，褫奪公權終身），另維持第一
審關於販賣安非他命部分論處上訴人共同連續非法販賣化學合成麻醉藥品罪刑之判決
（累犯，判處有期徒刑十年），駁回上訴人此部分之上訴，固非無見。
惟查：（一）、科刑之判決書，須將認定之犯罪事實詳記於事實欄，然後於理由內逐
一說明其憑以認定之證據，以使事實與理由兩相一致，方為合法。如事實記載與理由
說明不相一致，即屬理由矛盾，其判決當然為違背法令。本件原判決事實欄二認定：
上訴人於民國八十六年十二月間，在彰化縣埔鹽鄉○○村○○路○段二五五巷一九之
五號紀登煌住處，連續二次販賣各一錢之安非他命給紀登煌，每次代價新台幣（下同
）三千元。復於八十七年一月間至同年三月間，在彰化縣埔鹽鄉○○路「海中天釣蝦
場」內，連續四次販賣安非他命給紀登煌，每次最少四、五錢，代價一萬五千元，最
多一兩，代價三萬五千元等情（原判決第三頁第三行至第七行）。於理由欄一之(四)，
援引紀登煌於警詢時所供：向上訴人購買六次安非他命，從八十六年九月底開始，在
彰化縣溪湖鎮海中天釣蝦場內購買四次安非他命，每次五千元至八千元不等，另外上
訴人拿安非他命至我住處賣給我二次，分別是八十七年三月中旬二十二時許向他購買
六千元，最後一次是在八十七年四月七日二十二時許，在我住處向他購買三千元等語
，且說明上開警局調查時之供述，對上訴人最為有利，應以之為認定上訴人此部分販
賣安非他命犯行所憑之依據（原判決第十六頁第三行至第八行，第十九頁第七行至第
九行）。則原判決關於上訴人販賣紀登煌安非他命部分，就販賣之時間及在上開釣蝦
場販賣四次之金額，其事實之記載與理由之說明已不相一致，自有判決理由矛盾之違
法。（二）、按一行為而觸犯數罪名者，為想像競合犯，應從一重處斷，刑法第五十
五條定有明文。又在八十七年五月二十二日毒品危害防制條例修正公布生效前，倘同
時同地販賣海洛因及安非他命者，係同時觸犯修正前之肅清煙毒條例第五條第一項及
麻醉藥品管理條例第十三條之一第二項第一款之罪，且屬一行為觸犯二罪名之想像競
合關係，應從一重以販賣毒品罪處斷。原判決於理由欄一之(二)，採信證人蔡西祥於第
一審之供述：從八十七年二月開始，在關聖路往東勢方向，向綽號「阿忠」之上訴人
購買一錢海洛因，一錢約二萬元，八十七年三月中旬又在關聖路買海洛因二錢四萬元
，八十七年三月底上訴人拿一錢到我家賣我三萬元，四月二十七日晚上十一時三十分
在金鐘獎理容中心前賣我一錢二萬元，我向他買海洛因四次，拿安非他命的時間與上
述時間地點相同，安非他命拿的數量忘記了，他都拿整包給我不知數量多少，安非他
命一次約買五千元；上訴人旁邊有人在幫他收錢，阿明是成年人（原判決第十頁第一
至九行，第十二頁第四行）。依上，蔡西祥係供證同時同地向上訴人購買海洛因及安
非他命，倘屬無訛，似具一行為觸犯二罪名之想像競合關係。然原判決於事實欄既未
認定上訴人係同時同地販賣，於理由欄經比較適用修正前之肅清煙毒條例第五條第一
項及麻醉藥品管理條例第十三條之一第二項第一款之罪，亦未論以係一行為觸犯二罪
名之想像競合關係，應從一重以販賣毒品罪處斷，竟於事實欄一及二分別認定上訴人
有連續販賣二次毒品海洛因予蔡西祥，及連續販賣二次安非他命予蔡西祥（原判決第
二頁第八至十一行，第三頁第七至十二行），並就上訴人上開連續販賣海洛因之行為
，認與連續販賣海洛因予林銀娟之犯行間，係連續犯肅清煙毒條例第五條第一項之罪
，另就上開連續販賣安非他命之行為，認與連續販賣安非他命予林銀娟、何清泉、紀
登煌之犯行間，連續犯麻醉藥品管理條例第十三條之一第二項第一款之罪，且以所犯
二罪係犯意各別，構成要件不同，依數罪予以分論併罰，亦有適用法則不當之違法。
以上，或為上訴意旨所指摘，或為本院得依職權調查之事項，應認原判決仍有撤銷發
回更審之原因。原判決理由欄四不另為無罪諭知部分，基於審判不可分之原則，應一
併予以發回，附此說明。
據上論結，應依刑事訴訟法第三百九十七條、第四百零一條，判決如主文。
中      華      民      國    九十一    年      三      月    二十八    日
                              最高法院刑事第十二庭
                                  審判長法官  張  淳  淙
                                        法官  謝  俊  雄
                                        法官  蘇  振  堂
                                        法官  張  清  埤
                                        法官  呂  永  福
      右正本證明與原本無異
                                              書  記  官
中      華      民      國    九十一    年      四      月      三      日
